【裁判字號】    90,上訴,1162
【裁判日期】    900828
【裁判案由】    懲治盜匪條例
【裁判全文】
臺灣高等法院臺中分院刑事判決                    九十年度上訴字第一一六二號
    上  訴  人  臺灣台中地方法院檢察署檢察官
    被      告  丙○○
右上訴人因被告竊盜等案件，不服臺灣臺中地方法院九十年度訴字第八四一號中華民
國九十年五月二十一日第一審判決（起訴案號：臺灣臺中地方法院檢察署九十年度偵
字第四三九五號，併辦案號：臺灣臺中地方法院檢察署九十年度偵字第一一六四六號
），提起上訴，本院判決如左：
      主  文
原判決撤銷。
丙○○連續帶兇器於夜間侵入有人居住之建築物竊盜，累犯，處有期徒刑貳年。
扣案之水果刀壹支沒收。
      事  實
一、丙○○前曾於民國六十七年間犯竊盜罪，經臺灣高雄地方法院（以下稱高雄地院
    ）判處有期徒刑二年，於六十九年一月十四日執行完畢，再於七十一年間犯竊盜
    罪，經臺灣高等法院臺南分院判處有期徒刑三年，應於刑之執行前強制工作，並
    於七十八年三月二十二日執行完畢，再於七十八年間犯竊盜罪，經臺灣臺中地方
    法院判處有期徒刑七月，於七十八年十一月二十八日執行完畢，另於七十九年間
    犯竊盜罪，經高雄地院判處有期徒刑三月，於七十九年四月三十日執行完畢，再
    於七十九年間犯竊盜罪，經高雄地院判處有期徒刑一年六月，並應於刑之執行前
    強制工作，於八十三年十月二十七日執行完畢，再於八十四年間犯強盜罪，經高
    雄地院判處有期徒刑六年，入監服刑後，於八十九年八月二日假釋交付保護管束
    ，假釋中再於八十九年間犯竊盜罪，經高雄地院判處有期徒刑九月，並於九十年
    二月三日執行完畢（起訴書誤載為八十九年八月三日），猶不知悔改，因失業缺
    錢花用，竟基於為自己不法所有之概括犯意，先於九十年二月二十八日上午八時
    許，在台中市台中火車站附近五金行購買客觀上足為兇器之水果刀一支供為行竊
    工具（原審判決贅列預備供為搶奪工具），其後先於同日晚上十時五分許，持上
    開水果刀行經台中市○○○路○段附近，見路旁有不詳姓名之人所停放之腳踏車
    一輛，乃下手竊取之，得手後供己騎用。嗣丙○○於同年三月十日晚上八時許，
    利用台北縣汐止市○○○路二五二巷一號基督長老教會舉行結婚典禮有人留宿該
  教會內且大門未關之際，侵入該夜間有人居住之教會，竊取陳玉如所有放置在椅
    背置物箱內之0000000號之黃色NOKIA手機一隻（現值約新台幣九百八十
    元）。嗣分別於九十年二月二十八日、同年三月十一日為警查獲，並扣得前開水
    果刀一支及腳踏車一輛。
二、案經台中市警察局第五分局報告台灣台中地方法院檢察署檢察官偵查起訴，及台
    灣台中地方法院檢察署檢察官移送併辦。
    理  由
一、訊據被告丙○○矢口否認有竊盜犯行，辯稱前開腳踏車係其住在台中之友人黃榮
    中借給伊使用，並非伊竊取之物，另被告只是要借用陳玉如之手機打電話，並非
    要偷手機等語。惟查，右開事實，業據被告丙○○於警訊、偵查、原審審理時坦
    承不諱，核與被害人陳玉如指訴之失竊情節相符，並經證人即前開基督長老教會
    之牧師陳榮福證稱明確，復有贓物認領保管單一紙、照片七張附卷可稽，且有扣
    案水果刀一支、腳踏車一輛可資佐證，被告否認竊盜，惟無法提供其友人黃榮中
    之住址供本院查證，所辯顯係卸責之詞，不足採信，本件事證明確，被告連續竊
    盜之犯行堪以認定。
二、查扣案水果刀刀面鋒利，有照片一張附卷可憑，其客觀上足供凶器使用其為明顯
    ，另台北縣汐止市○○○路二五二巷一號基督長老教會，平時晚上雖無人居住，
    但案發當日，該教會內因有教友結婚，故將教會作為參加婚禮之遠途教友居住使
    用，業據證人陳榮福於警訊中證述甚明，被告行竊當時該教會為有人居住之建築
    物至為灼然。是核被告持水果刀竊取腳踏車之行為，係犯刑法第三百二十一條第
    一項第三款加重竊盜罪，另被告持水果刀於夜間侵入前開有人居住之教會行竊，
    係犯同條第一項第一款、第三款之加重竊盜罪。被告竊取被害人陳玉如手機部分
    犯行（臺灣臺中地方法院檢察署九十年度偵字第一一六四六號案移送併辦）雖未
    據檢察官起訴，惟因與起訴判刑部分有連續犯之裁判上一罪關係，為起訴效力所
    及，本院自得併予審判，併予明。被告先後二次加重竊盜犯行，時間緊接，基
    本犯罪構成要件相同，顯係基於概括犯意反覆為之，為連續犯，應以竊取手機情
    節較重該次論處，並加重其刑。再被告曾於八十九年五月間因犯竊盜罪，經台灣
    高雄地方法院判處有期徒刑九月確定，甫於九十年二月三日執行完畢，有台灣台
    中地方法院檢察署刑案資料查註紀錄表、台灣高等法院被告全國前案紀錄表各一
    份附卷可按，其於五年內再犯本件有期徒刑以上之罪，為累犯，應依法加重其刑
    。末查，被告雖有多次竊盜前科，並曾二度執行刑前強制工作處分，惟其本次竊
    取之財物為腳踏車、手機，價值不高，且其行竊時未對人身安全造成危害，惡性
    不大，且行竊次數不多，尚無宣告刑前強制工作之必要。原審予以論科，固非無
    見，惟原審判決據以論處即被告竊取手機該次犯行，係觸犯刑法第三百二十一條
    第一項第一款、第三款規定，原審判決僅於主文諭知該條項第三款帶兇器竊盜
    ，漏未諭知於夜間侵入有人居住建築物竊盜，尚有未洽，檢察官上訴意旨以被告
    有予以強制工件施以矯治必要，請求依「竊盜犯贓物犯保安處分條例」第三條第
    一項第一款規定，宣告刑前強制工作三年，雖無理由，惟原審判決既有上開可議
    之處，仍應由本院予以撤銷改判。爰審酌被告前曾於六十七年間犯竊盜罪，經高
    雄地院判處有期徒刑二年，於六十九年一月十四日執行完畢，再於七十一年間犯
    竊盜罪，經臺灣高等法院臺南分院判處有期徒刑三年，應於刑之執行前強制工作
    ，並於七十八年三月二十二日執行完畢，再於七十八年間犯竊盜罪，經臺灣臺中
    地方法院判處有期徒刑七月，於七十八年十一月二十八日執行完畢，另於七十九
    年間犯竊盜罪，經高雄地院判處有期徒刑三月，於七十九年四月三十日執行完畢
    ，再於七十九年間犯竊盜罪，經高雄地院判處有期徒刑一年六月，並應於刑之執
    行前強制工作，於八十三年十月二十七日執行完畢，再於八十四年間犯強盜罪，
    經高雄地院判處有期徒刑六年，入監服刑後，於八十九年八月二日假釋交付保護
    管束，假釋中再於八十九年間犯竊盜罪，經高雄地院判處有期徒刑九月，並於九
    十年二月三日執行完畢，素行不佳，持有凶器竊盜，危害非小，及其犯罪後雖曾
    一度坦承犯行，惟在本院則矢口否認竊盜，顯見悔悟之心不堅等一切情狀，量處
    如主文所示之刑。扣案之水果刀一支，為被告所有供犯罪所用之物，業據被告供
    承在卷，應依刑法第三十八條第一項第二款之規定宣告沒收。
三、公訴意旨另以：被告丙○○預備以強盜之方式謀取他人之財物，乃先於九十年二
    月廿八日上午八時許，在台中市台中火車站附近五金行購買足為兇器之水果刀一
    把充為行搶之工具，於同日晚上十一時許，前往台中市○○區○○里○○路二二
    六巷四十一弄之巷口處埋伏，企圖選擇對象下手行搶，適遇乙○○徒步行經該巷
    口處，丙○○即閃身而出並以水果刀抵向乙○○之頸部，假意喝問乙○○：「你
    們賣水果的住那裡？」乙○○立即以徒手奪取丙○○所持之水果刀，丙○○眼見
    事敗即向外逃竄，因認被告尚涉有懲治盜匪條例第五條第一項第一款、第二項之
    強盜未遂罪及同條第三項之預備強盜罪嫌。按犯罪事實應依證據認定之，無證據
    不得推定其犯罪事實；又不能證明被告犯罪或其行為不罰者，應諭知無罪之判決
    ，刑事訴訟法第一百五十四條、第三百零一條第一項分別定有明文。訊據被告丙
    ○○堅決否認涉有前開犯行，辯稱：當日伊係去找一名賣水果的朋友，並非要搶
    被害人云云。經查犯罪之主觀狀態係存在於行為人本身，除非行為人自白此一犯
    罪主觀構成要件，否則於訴訟上欲探究行為人有無此種主觀犯意存在，類皆以情
    況證據為認定該主觀犯意之證據方法，且「訴訟法之證明及認定之事實，乃歷史
    之證明及推論，與自然科學上之實驗證明不同，後者得以實驗求證完全一致或符
    合，然訴訟法上之證明及事實認定，以推論高度之蓋然性，其推論所得之概括認
    定，須通常之人皆可確信為真實。」即可（最高法院八十四年度台上字第五一二
    九號判決意旨參照）。本件公訴人認定被告有強盜未遂或預備強盜之依據，除被
    告於警訊自承買水果刀係作為行竊或行搶之用外，其他情況證據即係被害人乙○
    ○所指訴『被告持刀站立於台中市○○區○○里○○路二二六巷四十一弄之巷口
    ，並於伊徒步自家中走出行經巷口時，舉刀對著伊（起訴書記載以刀抵住被害人
    之頸部，尚有未合），並對伊稱：「你們賣水果的住那裡？」』，就被告於警訊
    中自白之犯意而論，財產法益犯罪中有不法腕力之實施者，除強盜罪外尚有搶奪
    罪，而被告既未明確自承其買刀之行為係要作為預備強盜所用，參諸罪疑利益應
    歸被告之證據法則，應認被告並未自白預備強盜之犯意；而由被告持刀向乙○○
    稱：「你們賣水果的住那裡？」等情觀之，亦難認定被告意圖為自己或第三人不
    法所有之強盜犯意已達表露之狀態；再被告於警訊時自承：當日係想持刀進入被
    害人住處行竊，但巧遇被害人，一時心慌，才將水果刀對著被害人，而向被害人
    問：「賣水果的住那裡？」，僅是我的藉口等語。則被告當日在預備行竊而觀察
    地形之際，因被害人自家中走出，被告為掩飾自己之罪行，乃隨口向被害人為上
    開無法律上意義之陳述，目的在於混淆被害人之視聽，並伺機逃跑，亦不無可能
    ，則就此情況證據而言，亦難證明被告有強盜之犯意。綜上所述，起訴書所舉證
    據既不能證明被告確有公訴人所指之犯行，揆諸上揭規定與判決要旨，本應為被
    告無罪之諭知，然公訴意旨認此部分與前開論罪科刑部分有牽連犯之裁判上一罪
    關係，爰不另為無罪之諭知，併予指明。
四、併辦意旨略以：被告於九十年三月十一日凌晨五時許，在台北縣汐止市○○路○
    段四九七號錩德汽車修理廠，欲進入該處之辦公室著手行竊時，為張道秀發現並
    報警查獲，因認被告涉有刑法第三百二十條第三項、第一項之竊盜未遂罪嫌（臺
    灣臺中地方法院檢察署九十年度偵字第一一六四六號案竊盜部分，另同案被告涉
    犯偽造文書部分業經檢察官聲請簡易判決處刑）。訊據被告固坦承於上開時、地
    欲進入行竊，為警查獲之事實，惟按侵入竊盜究以何時為著手起算時點，依一般
    社會觀念，咸認行為人以竊盜為目的，而侵入他人住宅，搜尋財物時，即應認與
    竊盜之著手行為相當（八十四年度台上字第四三四一號判決參照）。查本件被告
    欲進入台北縣汐止市○○路○段四九七巷錩德汽車修理場之辦公室內行竊，於開
    門之際即為該修理場之股東張道秀發現，並未進入該辦公室內一節，業據證人張
    道秀於警訊時證述甚詳，核與被告之供述相符，堪以採信。是被告既尚未侵入住
    宅搜尋財物，即被發覺逮捕，參照首揭判決意旨，應認被告尚未著手於竊盜之行
    為，其行為自與竊盜之構成要件不符，難認此部分與前開論罪科刑部分有連續犯
    之裁判上一罪關係，自應退回檢察官，另請依法處理，併予敘明。
據上論結，應依刑事訴訟法第三百六十九條第一項前段、第三百六十四條、第二百九
十九條第一項前段、刑法第五十六條、第三百二十一條第一項第一款、第三款、第四
十七條、第三十八條第一項第二款，判決如主文。
本案經檢察官甲○○到庭執行職務。
中      華      民      國      九十      年      八    月    二十八    日
                                臺灣高等法院臺中分院刑事第八庭
                                      審判長法  官  羅  得  村
                                            法  官  劉  榮  服
                                            法  官  陳  賢  慧
右正本證明與原本無異。
檢察官得上訴。
如不服本判決應於收受送達後十日內向本院提出上訴書狀，其未敘述上訴之理由者並
得於提起上訴後十日內向本院補提理由書（均須按他造當事人之人數附繕本）。
                     書記官  許  麗  花
中      華      民      國    九十      年      八      月    三十     日
附錄：
刑法第三百二十一條：
犯竊盜罪而有左列情形之一者，處六月以上五年以下有期徒刑：
三、攜帶兇器而犯之者。
                                                                      Ｒ


司法院資訊處製作；財團法人民間司法改革基金會備份。
